臺灣臺北地方法院民事裁定理由書　　　 95年度財管字第137號
聲　請　人　彰化商業銀行股份有限公司
法定代理人　乙○○
上列聲請人聲請指定被繼承人甲○○之遺產管理人事件，本院於
民國95年12月29日所為民事裁定理由如下：
一、本件聲請意旨略以：被繼承人甲○○生前居住土地為聲請人
　　所有，兩造曾於民國47年1 月1 日起至48年12月31日止於該
　　土地上設定地上權，被繼承人甲○○係地上權人，聲請人係
　　土地所有權人，乃利害關係人，惟被繼承人於民國94年10月
　　31 日 死亡，其法定繼承人均已死亡，是否尚有其他得為繼
　　承人不明，系爭地上權所衍生之相關紛爭需有被繼承人甲○
　　○之繼承人一同共同解決，為此依民法第1177條、第1178條
　　第2項 與1185條規定，繼承開始時，繼承人有無不明，而無
　　親屬會議或親屬會議未於1 個月內選定遺產管理人者，利害
　　關係人得聲請法院選任遺產管理人，並為公示催告。所定期
　　間屆滿無人承認繼承時，其遺產於清償債權，並交付遺贈物
　　後，如有剩餘，歸屬國庫。爰依非訟事件法第78條規定，請
　　求指定國有財產局台灣北區辦事處為被繼承人甲○○遺產之
　　遺產管理人等語，並提出土地登記謄本、現況照片、台北市
　　議會95年5 月20日議秘服字第09506517500 號書函、甲○○
　　之除戶謄本等件為證。
二、經查：聲請人主張被繼承人甲○○之繼承人均死亡等情，業
　　據聲請人提出土地登記謄本、現況照片、台北市議會95 年5
　　月20日議秘服字第09506517500 號等件為證，自堪信為真實
　　。又本件被繼承人自94年10月31日死亡迄今已約1 年餘，顯
　　逾民法第1177條所定一個月時間，其間既無親屬會議選任之
　　遺產管理人向聲請人為處理地上權事宜之表示，依通常情形
　　，可認聲請人主張無親屬會議或即有親屬會議亦無選任遺產
　　管理人之事實為真。故依首揭法條規定，除已聲明拋棄繼承
　　之繼承人外是否尚有其他繼承人不明時，自得由利害關係人
　　提出聲請指定遺產管理人並為承認繼承之公告。本件聲請人
　　為被繼承人居住土地之所有權人，自屬利害關係人，爰依法
　　為被繼承人甲○○聲請選任國有財產局台灣北區辦事處為遺
　　產管理人且為承認繼承之公示催告。
三、按公示催告之公告，應黏貼於法院之公告處，並登載於公報
　　、新聞紙或其他相類之傳播工具。前項登載公報、新聞紙或
　　其他相類之傳播工具之日期或期間由法院定之。聲請人未依
　　前項規定登載者，視為撤回公示催告之聲請。民法第1179
　　條第1 項第3 款、民事訴訟法第542 條定有明文。本院既准
　　對於被繼承人甲○○之繼承人為承認繼承之公示催告，爰併
　　依上開規定裁定如主文第四項所示。
四、依非訟事件法第 157 條，裁定如主文。
中　　華　　民　　國　　96　　年　　4 　　月　　18　　日
                  家事法庭法　官 李慈惠
以上正本係照原本作成。
中　　華　　民　　國　　96　　年　　4 　　月　　18　　日
　　　　　　　　  　　    書記官 巫玉媛
